【裁判字號】    98,訴,1393
【裁判日期】    981002
【裁判案由】    違反毒品危害防制條例
【裁判全文】
臺灣彰化地方法院刑事判決              98年度訴字第1393號
公  訴  人  臺灣彰化地方法院檢察署檢察官
被      告  甲○○
                      3樓
上列被告因違反毒品危害防制條例案件，經檢察官提起公訴（98
年度毒偵字第1533號），本院裁定以簡式審判程序審理，判決如
下：
    主    文
甲○○施用第一級毒品，累犯，處有期徒刑伍月，如易科罰金，
以新臺幣壹仟元折算壹日。
    犯  罪  事  實
一、甲○○前因施用毒品案件，經送臺灣臺南地方法院裁定送觀
    察、勒戒執行後，因認有繼續施用毒品之傾向，經該法院裁
    定強制戒治，並於民國88年10月4日停止戒治，所餘戒治期
    間付保護管束，其保護管束期間屆滿（89年3月11日）未經
    撤銷停止戒治確定，而經臺灣臺南地方法院檢察署檢察官於
    89 年3月27日以89年度戒毒偵字第215號不起訴處分確定；
    其又於前開強制戒治執行完畢釋放後之五年內，即於89年間
    再施用一級毒品案件，經同法院以91年度訴緝字第37號判處
    有期徒刑10月，並強制戒治1年，並於92年6月10日強制戒治
    執行完畢出監，而徒刑部分則經臺灣高等法院臺南分院以91
    年度上訴字第1100號撤銷原判決，改判處有期徒刑10月確定
    ，並於93年4月2日縮短刑期執行完畢出監；其又於94年間因
    施用一、二級毒品案件，經本院以95年度訴緝字第35號分別
    判處有期徒刑8月、4月，應執行有期徒刑10月確定，並於96
    年3月15日縮短刑期執行完畢。詎其猶不知警惕，另基於施
    用第一級毒品海洛因之犯意，於98年5月18日下午3時許，在
    彰化縣和美鎮○○路旁某巷弄內，以將第一級毒品海洛因置
    入針筒內加水混合後注射身體之方式，施用第一級毒品海洛
    因一次。嗣於98年5月19日上午8時5分許，在前揭施用海洛
    因毒品犯行未經有偵查權限之機關發覺前，在彰化縣鹿港鎮
    ○○路接受盤查時，主動向彰化縣警察局鹿港分局員警自首
    上揭施用海洛因犯行，而接受裁判，經採集其尿液送驗結果
    ，呈嗎啡陽性反應。
二、案經彰化縣警察局鹿港分局報請臺灣彰化地方法院檢察署檢
    察官偵查起訴。
    理    由
一、本件被告甲○○所犯係死刑、無期徒刑、最輕本刑為三年以
    上有期徒刑或高等法院管轄第一審案件以外之罪，並於本院
    行準備程序時就被訴事實為有罪之陳述，本院合議庭依前揭
    規定，經評議結果，裁定改由受命法官獨任行簡式審判程序
    ，先予敘明。
二、上揭犯罪事實，業據被告甲○○迭於警詢、偵訊及本院行準
    備程序、審理程序時均坦承不諱，且其於98年5月19日為警
    查獲時所採取之尿液，經送鑑驗結果，確呈嗎啡陽性反應，
    此有彰化縣警察局鹿港分局委託檢驗尿液代號，與真實姓名
    對照單及詮昕科技股份有限公司98年6月3日濫用藥物尿液檢
    驗報告各一紙附卷可稽，足認被告之自白應與事實相符，洵
    堪採信。
三、按修正毒品危害防制條例就施用毒品者，僅於「初犯」及「
    五年後再犯」二種情形，有其追訴條件之限制，即須於初犯
    經觀察、勒戒或強制戒治釋放後，五年內均無施用毒品之行
    為，始能認其前所實施之觀察、勒戒或強制戒治已足遮斷毒
    癮，而得於五年後再犯時，再予適用初犯之規定，重行觀察
    、勒戒等程序；倘五年內已經再犯，被依法追訴處罰，縱其
    第三次（或第三次以上）施用毒品之時間在初犯釋放五年以
    後，即與「五年後再犯」之情形有別，且因已於「五年內再
    犯」，顯見其再犯率甚高，原實施觀察、勒戒或強制戒治，
    已無法收其實效，而無五年戒斷期之存在，自無再經觀察、
    勒戒及強制戒治之必要，應由檢察官逕行起訴，最高法院95
    年度台非字第59號判決、95年度台非字第65號判決及95年度
    第7 次刑事庭會議決定足供參照。本件被告前因施用毒品案
    件，經送臺灣臺南地方法院裁定送觀察、勒戒執行後，因認
    有繼續施用毒品之傾向，經同法院裁定強制戒治，並於88年
    10月4日停止戒治，所餘戒治期間付保護管束，其保護管束
    期間屆滿（89年3月11日）未經撤銷停止戒治確定，而經臺
    灣臺南地方法院檢察署檢察官於89年3月27日以89年度戒毒
    偵字第215號不起訴處分確定；其又於前開強制戒治執行完
    畢釋放後之五年內，即於89年間再施用一級毒品案件，經同
    法院以91年度訴緝字第37號判處有期徒刑10月，並強制戒治
    1 年，並於92年6月10日強制戒治執行完畢出監，而徒刑部
    分則經臺灣高等法院臺南分院以91年度上訴字第1100號撤銷
    原判決，改判處有期徒刑10月確定，並於93年4月2日縮短刑
    期執行完畢出監；其又於94年間因施用一、二級毒品案件，
    經本院以95年度訴緝字第35號分別判處有期徒刑8月、4月，
    應執行有期徒刑10月確定，並於96年3月15日縮短刑期執行
    完畢，此有臺灣彰化地方法院檢察署刑案資料查註紀錄表及
    臺灣高等法院被告前案紀錄表各一份附卷可稽；是被告於98
    年間再次施用毒品之犯行，即與觀察、勒戒或強制戒治執行
    完畢釋放後五年後再犯施用毒品罪之情形有別，應依法論科
    。
四、按海洛因係毒品危害防制條例所定之第一級毒品，不得非法
    施用。核被告所為，係犯毒品危害防制條例第10條第1項之
    施用第一級毒品罪。被告為施用毒品而持有第一級毒品，其
    持有之低度行為應為施用之高度行為所吸收，不另論罪。又
    被告於94年間因施用一、二級毒品案件，經本院以95年度訴
    緝字第35號分別判處有期徒刑8月、4月，應執行有期徒刑10
    月確定，並於96年3月15日縮短刑期執行完畢，有臺灣彰化
    地方法院檢察署刑案資料查註紀錄表及臺灣高等法院被告前
    案紀錄表各一份附卷可稽，被告於受有期徒刑之執行完畢後
    ，五年內故意再犯有期徒刑以上之本罪，為累犯，應依刑法
    第47條第1項規定，加重其刑。再查，被告在未經有偵查犯
    罪職權機關或公務員發覺其上開犯罪前，主動向警自首而接
    受裁判，有警詢筆錄、自首情形紀錄表各1份附卷可稽，核
    符自首要件，爰依刑法第62條前段之規定減輕其刑，並依法
    先加後減之。爰審酌被告曾有施用毒品罪前科，仍再施用本
    件毒品，惟其對他人權益之侵害仍屬有限，於警、偵訊中及
    本院行準備程序與審理時均已坦承犯行，暨其施用之情節等
    一切情狀，量處如主文所示之刑，並諭知易科罰金之折算標
    準。
據上論斷，應依刑事訴訟法第273條之1第1項、第299條第1項前
段，毒品危害防制條例第10條第1項，刑法第11條前段、第47條
第1項、第62條前段、第41條第1項前段，判決如主文。
本案經檢察官林子翔到庭執行職務
中    華    民    國    98    年    10    月    2     日
                  刑事第四庭     法  官     吳俊螢
以上正本證明與原本無異。
如不服本判決，應於收受判決後10日內向本院提出上訴書狀，並
應敘述具體理由；其未敘述上訴理由者，應於上訴期間屆滿後20
日內向本院補提理由書（均須按他造當事人之人數附繕本「切勿
逕送上級法院」）。
中    華    民    國    98    年    10    月    2     日
                                 書記官     林怡吟
附錄本案論罪科刑法條全文：
毒品危害防制條例第10條
施用第一級毒品者，處 6 月以上 5 年以下有期徒刑。
施用第二級毒品者，處 3 年以下有期徒刑。


司法院資訊處製作；財團法人民間司法改革基金會備份。
